【裁判字號】    89,台上,4429
【裁判日期】    890727
【裁判案由】    偽造有價證券等罪
【裁判全文】
最高法院刑事判決                              八十九年度台上字第四四二九號
    上訴人  台灣高等法院台中分院檢察署檢察官
    被  告  甲○○
右上訴人因被告偽造有價證券等罪案件，不服台灣高等法院台中分院中華民國八十七
年六月二日第二審判決（八十六年度上訴字第一七七六號，起訴案號：台灣台中地方
法院檢察署八十五年度偵字第一七一一八號），提起上訴，本院判決如左：
    主  文
原判決撤銷，發回台灣高等法院台中分院。
    理  由
本件原判決以公訴意旨略稱被告甲○○意圖為自己不法之所有，於民國八十三年十一
月二十四日至臺中市○○路○段三○六號，竊取蔡進旺所有之臺中市第五信用合作社
，第一五一二五七、一五一二七四、一五一二七六、一五一二七八至一五一三○○號
之空白支票。得手後，竟意圖供行使之用，基於概括犯意，於不詳時、地偽刻蔡進旺
名義之印章，並連續在竊得之一五一二九六號空白支票上，偽填面額新臺幣（下同）
十萬元，八十三年十二月三十日期；另又在竊得之一五一二八○號空白支票上，偽填
面額一萬五千元，八十四年三月二十五日期，並均偽造蔡進旺名義之印文於發票人欄
內。完成偽造有價證券後，分別於八十三年十一月間持上開偽造之十萬元支票，至臺
中市○○路一三一號四樓大學門補習班，向不知情之吳家佑調現，而交付並行使該支
票。又於八十四年二月二十日，在苗栗縣苗栗市大千醫院，持上開偽造之一萬五千元
支票，向不知情之楊豐樓調現，連續行使偽造有價證券。嗣分別經持有人提示，不獲
付款退票，吳家佑、楊豐樓因而發現上情，因認被告涉有刑法第二百零一條第一項之
偽造有價證券及同法第三百二十條第一項之竊盜等罪嫌，經審理結果，以被告犯罪不
能證明，因而撤銷第一審判決，改判諭知被告無罪，固非無見。
惟查：原判決採取被告所辯該十萬元之支票係由吳國生交付，被告並無偽造有價證券
罪嫌。然被告於收受該支票時，是否知悉為偽造之支票而仍持以行使，有無成立行使
偽造有價證券罪，原在檢察官起訴範疇，仍應詳加審究。依被告於第一審調查時供稱
：「是我與吳國生一起向吳家祐調現的，而且當場由吳國生偽造該支票後交給我轉向
吳家祐調現」等語（見第一審第六十四頁）。所供如果無訛，被告似對於該支票被偽
造而仍加以使用，並非不知情。若認被告未與吳國生共謀偽造該支票，其行為仍應成
立行使偽造有價證券罪。原判決於理由謂無積極證據足以證明被告確有偽造有價證券
及竊盜罪行，其犯罪不能證明，而諭知無罪，對於被告是否成立行使偽造有價證券罪
，及前揭不利於被告之證據，未予審酌，並敘明其證據取捨之理由，自屬於法有違。
檢察官上訴意旨執以指摘原判決不當，非無理由，應認有發回更審之原因。
據上論結，應依刑事訴訟法第三百九十七條、第四百零一條，判決如主文。
中      華      民      國    八十九    年      七      月    二十七    日
                              最高法院刑事第八庭
                                  審判長法官  吳  雄  銘
                                        法官  池  啟  明
                                        法官  石  木  欽
                                        法官  郭  毓  洲
                                        法官  吳  三  龍
      右正本證明與原本無異
                                              書  記  官
中      華      民      國    八十九    年      八      月      一      日


司法院資訊處製作；財團法人民間司法改革基金會備份。
